臺灣臺中地方法院交通事件裁定　　　　96年度交聲字第319 號
原處分機關　交通部公路總局臺中區監理所
聲明異議人　甲○○
即受處分人
上列受處分人因違反道路交通管理處罰條例案件，對於交通部公
路總局臺中區監理所中華民國96年2月26日所為之處分（中監違
字第裁60－I00000000號裁決書），聲明異議，本院裁定如下：
    主    文
原處分關於「依第六十三條第一項記違規點數一點」部分撤銷。
其餘異議駁回。
    理    由
一、聲明異議意旨略以：(一)聲明異議人即受處分人甲○○ (下
    稱受處分人)於民國九十五年十一月二十九日上午九時十分
    許，行經本件路口時，本想紅燈「右」轉，但於轉彎當下，
    恰遇開單員警巡邏車從左方駛來，「受處分人所駛車輛遂停
    下，前輪已越過停止線，後輪停於停等區內」，因警車停於
    受處分人所駛車輛右前方，受處分人遂無法前進離開停止線
    ，經警方要求出示證件後，受處分人便詢問違規事項為何？
    警員只表示佔用機車停等區，欲開出新臺幣 (下同)九百元
    罰單，但受處分人以往觀念認為受處分人所駛車輛已然超越
    停止線，且越線處罰之罰額為六百元，因當下受處分人也不
    甚確定該處罰條例是否有修正過，遂向開單警員詢問違規事
    實之認定是否應以紅燈越線處罰，但該警員表示其不知紅燈
    越線之處罰金額為何，只認為其認知之違規法條為四十八條
    第一項第二款罰鍰金額為九百元等語，此令受處分人更加納
    悶，一個執法者對於法條的不熟知，只認為後輪有在停等區
    內就要處罰受處分人較高之罰鍰，伊請求該員警表示何謂越
    線違規的事實認定時，該警員即表示不知道，後來受處分人
    便問：「你總要跟我說明紅燈越線跟佔用停等區的差別吧。
    」，開單警員則不理會受處分人上車離去。之後，受處分人
    便到該分駐所詢問，該值班警員叫受處分人到旁邊的交通組
    詢問，經交通組解說後知道越線之違規係屬第六十條第一項
    第三款，與停等區之罰鍰一樣，受處分人便想至分駐所向該
    警員拿紅單，結果該開單警員不在，經值班員警表示不須直
    接向警員拿，罰單會另外寄予受處分人，請受處分人回家，
    結果受處分人一直等不到紅單到來，等到後來才發現該紅單
    已逾應到案日期而必須提高罰鍰，遂提出申訴。（二)試問
    ，如果開單只是一項手段，而沒讓我清楚知道違規事項及界
    定差別，又何以達到處罰人之目的呢？處罰之目的是讓人知
    道犯何項違規，而非盲目罰錢，員警的對法不熟知，無法解
    決被開單人之疑惑，甚至解釋法規，只認為有問題就去申訴
    ，難道被開單的人整天都沒事嗎？在臺中的話，監理所在大
    肚山上，申訴人還要花時間打文，還要花時間開車上山，也
    要花油錢，難道警員解釋處罰條例之界定是奢求嗎？(三)受
    處分人認為警員開單內容有誤，受處分人所違規事項應該是
    紅燈越線而非佔用機車停等區。因為所謂佔用機車停等區，
    應該是車輛停在停止線前，使機車無法停在機車停等區，幾
    乎完全佔滿機車等等區為原則，但受處分人所駛車輛四分之
    三都幾乎過了停止線，本來當下是要紅燈「右」轉，是因為
    警車擋在前面，故受處分人認為警員開單與事實不符，應予
    撤銷。(四)受處分人既然沒有意思表示拒簽，而員警竟然沒
    有將紅單寄予受處分人，使受處分人無法於法定期限內提出
    申訴，員警未寄交紅單予受處分人，自不得歸責於受處分人
    ，致使受處分人權益受損，縱使要罰，也應以原罰額為準，
    否則警員自應提出證明佐證說明受處分人有意思表示拒簽，
    否則片面說受處分人拒簽，實難令人信服云云。
二、按汽車駕駛人，駕駛汽車有不遵守道路交通標誌、標線、號
    誌之指示，而本章各條無處罰之規定者，處新臺幣九百元以
    上一千八百元以下罰鍰，道路交通管理處罰條例第六十條第
    二項第三款定有明文。且查：
(一)受處分人駕駛車牌號碼為NS-七七二一號之自用小客車，於
    九十五年十一月二十九日上午九時十分許，在彰化縣二林鎮
    ○○路因交通違規事件，遭警員當場舉發之事實，業據證人
    即舉發本件交通違規之警員林志寬到庭結證明確，復為受處
    分人所是認，並有上揭裁決書、彰化縣警察局芳苑分局芳警
    分五字第○九六○○○一八三二號函、受處分人所寫之申訴
    書、彰化縣警察局於九十五年十一月二十九日填製之彰警交
    字第I00000000號舉發違反道路交通管理事件通知
    單影本各一份在卷可稽。
(二)受處分人雖以上揭情詞置辯，惟查：
1、受處分人所寫上開申訴書第一至三行記載「..，當下燈號誌
   為紅燈，原本我要紅燈『左』轉，結果在轉的當中忽然看到
   警車從我『左』邊駛來，我便將車煞停，但當下已過了停止
   線，算是壓在斑馬線上.. 」等語；受處分人於本件聲明異議
   書內亦載明：「.. 行經本件路口時，本想紅燈『右』轉，但
   於轉彎當下，恰遇開單員警巡邏車從左方駛來，受處分人所
   駛車輛遂停下，前輪已越過停止線，後輪停於停等區內，..
   」等語，均未言及有何遭警攔停情事，核與證人林志寬於本
   院訊問時結證稱：本件是受處分人自己停車後，伊發現受處
   分人違規將車停在停等區內，渠等才將警車靠過去。本件並
   非伊攔停受處分人所駛車輛，而是受處分人所駛車輛本來就
   在停紅燈等語情節相符。受處分人嗣於本院訊問時改辯稱：
   「(當時你的車子有無佔用機車停等區？)我的車子後車廂方
   有在停等區內，後輪有無在停等區內，我記不清楚了。」、
   「(你的車子會停下來是自己停，還是警察攔下來？)是警察
   攔我下來。」、「 (提示申訴書，是否你寫的？)是。」、「
   (提示申訴書第一-三行，你記載「你開車... 」，當時情形
   是否如申訴書上一-三行所載？（提示並告以要旨）是。」、
   「 (你停車到底是自己停，還是警察攔停？)請解釋二者意義
   。」、「 (你是看到警車自己把車停下來，還是警察叫你把
   車停下來？)我的想法都有。」云云，顯與其上開書面所載情
   節有所出入，並與警員結證情節不符。此外，受處分人對於
   當時究係要紅燈「右」轉或紅燈「左」轉一節，於上開申訴
   書及聲明異議狀所載情節，亦相矛盾，受處分人所持辯解尚
   難採信。
2、受處分人確有上揭佔用機車停等區之交通違規及經警當場舉
   發時，拒絕簽名等事實，業據證人林志寬於本院訊問時結證
   稱：「 (本件違規情形為何？)我們駕駛巡邏車沿著舊二路由
   東向向西行駛，到了建國路口，受處分人沿著建國路行駛，
   他停紅燈，我看到他的車子在停等區內，我就打開警示燈，
   叫駕駛的同事靠邊，我說那輛車違規，然後我下車以手勢示
   意受處分人停車受檢，然後我告訴受處分人說他的燈號是紅
   燈，且他的車子佔用機車停等區，違規人說他是越過停等區
   ，我就告訴他說他車子的前保險桿有越過停等區，但四個輪
   子都在停等區內，我請受處分人出示證件，『當場舉發，受
   處分人拒絕簽名』。」等語明確，受處分人於上開申訴書內
   亦直承：「...，『所以當場我就沒有簽名』，... 難道沒有
   簽名就有如此罪過嗎？簽了名只是讓我本身同意其處罰之事
   項，但該警員無法說明，對法律的認知他不熟知，『當然我
   不可能簽名』...，不過到底沒簽名就沒有紅單的情況，是否
   合理...，因為本人以前在高雄有一件的違規『也是沒有簽名
   』，但是該分局會將紅單寄來，..。」等語，有該申訴書一
   份在卷可稽，復有彰化縣警察局彰警交字第I0000000
   0號舉發違反道路交通管理事件通知單影本一份在卷可按。
   參以，本件舉發交通違規員警與受處分人素不相識，素無嫌
   隙，當無甘冒觸犯偽證罪責，蓄意構詞誣陷之理，其於具結
   後所為之證述已足擔保其真實性及憑信性，且警員所證內容
   亦核與受處分人前揭申訴書及聲明異議意旨書坦承部分之情
   節相符；及受處分人於本院訊問時所陳情節既有與自己所寫
   前揭申訴書及聲明異議意旨書情節不符情形及申訴書及聲明
   異議狀所寫內容亦有互相矛盾情形等節，應以證人林志寬結
   證內容堪可採信。至受處分人既未就執勤員警之舉發有誤提
   出相關證據以供本院調查，復查無何證據足資證明舉發員警
   有捏造事實違法取締之情事，受處分人先後所陳情節復有愈
   來愈避重就輕情形，受處分人所持辯解即難憑採。綜上所述
   ，本件受處分人之違規行為，已堪認定。
3、況按一行為違反數個行政法上義務規定而應處罰鍰者，依法
   定罰鍰額最高之規定裁處。但裁處之額度，不得低於各該規
   定之罰鍰最低額。前項違反行政法上義務行為，除應處罰鍰
   外，另有沒入或其他種類行政罰之處罰者，得依該規定併為
   裁處。但其處罰種類相同，如從一重處罰已足以達成行政目
   的者，不得重複裁處，行政罰法第二十四條第一項定有明文
   。本件縱依受處分人於聲明異議狀所述其所駛車輛前輪已越
   過停止線，後輪停於停等區內云云，顯亦無礙於受處分人具
   有所駛車輛佔用機車停等區之交通違規行為，受處分人辯稱
   本件伊應屬越線違規，並無車輛佔用機車停等區之違規云云
   ，尚有誤會。
4、按行為人有本條例之情形者，應填製舉發違反道路交通管理
   事件通知單，並於被通知人欄予以勾記，其通知聯依下列規
   定辦理：當場舉發者，應填記駕駛人或行為人姓名、性別、
   出生年月日、地址、身分證統一號碼及車主姓名、地址、車
   牌號碼、車輛種類。被查獲之駕駛人或行為人為受處分人時
   ，應將該通知單填記後交付該行為人簽名或蓋章收受之；拒
   絕簽章者，並記明其事由，視為已收受，違反道路交通管理
   事件統一裁罰標準及處理細則第十一條第一項第一款定有明
   文。本件受處分人當場爭執違規情節，並對舉發違反道路交
   通管理事件通知單拒絕簽章，依前開規定視為已收受該違規
   通知單，即應依道路交通管理處罰條例第六十條第二項第三
   款規定裁處。從而，原處分機關依警舉發之違規事實，適用
   道路交通管理處罰條例第六十條第二項第三款，並依「違反
   道路交通管理事件統一裁罰基準及處理細則」第二條所定之
   「違反道路交通管理事件統一裁罰基準表」規定裁罰 (逾越
   應到案期限十五日內，繳納罰緩或到案聽候裁決者)裁處受處
   分人罰鍰一千二百元部分，核屬正當，受處分人就此部分所
   提出之異議，核無理由，應予駁回。
5、查，道路交通管理處罰條例第六十三條業於九十四年十二月
   二十八日修正，於九十五年七月一日施行，修正前道路交通
   管理處罰條例第六十三條第一項第一款固規定：「汽車駕駛
   人有左列各款所列條款之一者，除依原條款處罰鍰外，並予
   記點：一 有第三十三條、第三十八條第一項、第四十條第一
   項、第四十五條、第四十七條第一款至第四款、第四十八條
   、第四十九條或第六十條第一項、第二項第一款『至第三款
   』情形之一者，各記違規點數一點」。惟修正後道路交通管
   理處罰條例第六十三條第一項第一款則規定：「按汽車駕駛
   人有下列各款所列條款之一者，除依原條款處罰鍰外，並予
   記點：一、有第三十三條第一項、第二項、第三十八條第一
   項、第四十條、第四十五條、第四十七條第一款至第三款、
   第四十八條、第四十九條或第六十條第一項、第二項一款、
   第二款情形之一者，各記違規點數一點」。本件受處分人既
   係於九十五年十一月二十九日違規，則依九十五年七月一日
   起施行之修正後道路交通管理處罰條例第六十三條第一項第
   一款，已不得記違規點數一點，原處機關誤裁處受處分人本
   件交通違規應依第六十三條第一項記違規點數一點云云，既
   非適法，本院即應撤銷此部分裁處。
三、據上論斷，應依道路交通案件處理辦法第二十條前段，裁定
    如主文。
中　　華　　民　　國　　96　　年　　5 　　月　　7 　　日
                        臺灣臺中地方法院交通法庭
                                法  官  江奇峰
上正本證明與原本無異。
如不服本裁定，應於送達後五日內，向本院提出抗告狀。
                                書記官  江慧貞
中　　華　　民　　國　　96　　年　　5 　　月　　7 　　日
